【裁判字號】    99,上易,1749
【裁判日期】    990809
【裁判案由】    傷害
【裁判全文】
臺灣高等法院刑事判決               99年度上易字第1749號
上  訴  人
即  被  告  甲○○
上列上訴人即被告因傷害案件，不服臺灣士林地方法院九十九年
度易字第三五號，中華民國九十九年六月二十九日第一審判決（
起訴案號：臺灣士林地方法院檢察署九十八年度偵字第八四四一
號），提起上訴，本院判決如下：
      主  文
上訴駁回。
      理  由
一、依刑事訴訟法第三百五十條、第三百六十一條、第三百六十
    二條、第三百六十七條規定，不服地方法院之第一審判決而
    上訴者，須提出上訴書狀，並應敘述具體理由，為上訴必備
    之程式；其所提出之書狀未敘述上訴理由，或僅曾以言詞陳
    述上訴理由者，均應於上訴期間屆滿後二十日內補提理由書
    於第一審法院。第一審法院經形式審查，認逾期未補提上訴
    理由者，應定期間先命補正；逾期未補正者，為上訴不合法
    律上之程式，應以裁定駁回。倘已提出上訴理由，但所提非
    屬具體理由者，則由第二審法院以上訴不合法律上之程式，
    判決駁回。而所謂具體理由，必係依據卷內既有訴訟資料或
    提出新事證，指摘或表明第一審判決有何採證認事、用法或
    量刑等足以影響判決本旨之不當或違法，而構成應予撤銷之
    具體事由，始克當之（例如：依憑證據法則具體指出所採證
    據何以不具證據能力，或依憑卷證資料，明確指出所為證據
    證明力之判斷如何違背經驗、論理法則）；倘僅泛言原判決
    認定事實錯誤、違背法令、量刑失之過重或輕縱，而未依上
    揭意旨指出具體事由，或形式上雖已指出具體事由，然該事
    由縱使屬實，亦不足以認為原判決有何不當或違法者（例如
    ：對不具有調查必要性之證據，法院未依聲請調查亦未說明
    理由，或援用證據不當，但除去該證據仍應為同一事實之認
    定），皆難謂係具體理由，俾與第二審上訴制度旨在請求第
    二審法院撤銷、變更第一審不當或違法之判決，以實現個案
    救濟之立法目的相契合，並節制濫行上訴（詳最高法院九十
    七年度台上字第八九二號判決意旨參照）。
二、經查，本件原判決依告訴人乙○○之指訴、目擊證人梁倍倫
    於警詢時之證述（詳偵字卷第十八頁至第二十頁）及三軍總
    醫院附設民眾診療服務處所出具之診斷證明書（詳偵字卷第
    二二頁）為據，認定被告甲○○確有傷害之犯行，因而論處
    被告甲○○犯刑法第二百七十七條第一項之傷害罪，及審酌
    被告甲○○之前科素行，其犯罪之動機、目的及手段，告訴
    人乙○○之傷勢甚為輕微，被告甲○○犯後雖未坦承犯行，
    惟表示願意以新臺幣一萬元與告訴人乙○○和解，已有相當
    悔意，被告甲○○之犯後態度等一切情狀，量處罰金新臺幣
    一萬元，並諭知易服勞役之折算標準等情，均已詳敘其所憑
    證據、認定理由及量刑依據。從形式上觀察，原判決並無認
    定事實錯誤、量刑瑕疵或違背法令之情形。
三、本件被告甲○○不服原判決，於九十九年七月二十一日提起
    上訴，其上訴意旨略以：（一）被告甲○○否認告訴人乙○
    ○所提出之三軍總醫院附設民眾診療服務處所出具之診斷證
    明書之證明力，按告訴人係何時赴醫院看診，該「診療服務
    處」為醫院何醫療單位？有無專責醫師診斷？其診療經過有
    無拍照存證？（二）退步言之，倘告訴人傷勢為真，則告訴
    人何以受有前開傷害，告訴人於第一次警訊筆錄，先指訴：
    當時我從梁倍倫手中接過攝影機要錄下當時發生狀況，甲○
    ○便過來以手指著我說不准我拍攝，我不理會他，他便過來
    動手阻止我拍攝，我用雙手保護我的攝影機在拉扯過程造成
    我右手腕挫傷云云；惟第二次警訊筆錄再指訴：我為避免錄
    影機遭到甲○○搶走及摔壞，便將雙手抬高保護著攝影機，
    並轉身背著甲○○，此時甲○○很用力的拉扯我，並且推撞
    我的頭部，導致我的右手腕挫傷云云，指訴情節已前後不一
    ；（三）被告當時以手阻擋攝影機之行為，皆係為阻止告訴
    人拍攝之挑釁行為，則告訴人無故拍之挑釁行為，顯為故意
    不法侵害被告之肖像權，而為民法一百八十四條第一項前段
    所規定之侵權行為無誤，是被告以手阻擋攝影機以排除告訴
    人不法侵害，為防衛自己權利所為之行為，而屬刑法二十三
    條前段所定之正當防衛甚明，亦應屬不罰；（四）假設被告
    直於拉扯導致告訴人受傷情事，也僅只是非常輕微的傷，告
    訴人於九十八年四月二十一日發生傷害案後，又於九十八年
    五月一日被攀岩同好拍攝到獨自於樹林攀岩場進行攀岩，且
    五月二十二日於內湖攀三岩場進行攀登，依照九十八年四月
    十八日以及五月二十二日的攀登能力相比較，顯示出告訴人
    於此段期間仍持續進行攀登訓練，如非如此，告訴人又怎能
    於五月二十二日爬上內湖高難度大角度的天花板呢？（五）
    告訴人因未經岩場管理者同意，於九十七年九月十七日非營
    業時間擅自進入拿取被告所寄放之攀岩裝備，該攀岩裝備與
    攀岩場所有裝備放置一起，告訴人此舉有無損害到該裝備，
    已嚴重影響人生安全以及大眾公共社會之利益，故因此事後
    與被告產生口角爭執，告訴人心生不滿遂持續多次激怒被告
    ，藉以錄音錄影，當庭勘驗光碟之影片內容，也足見告訴人
    毫無畏懼，且不承認未經允許拿取被告攀岩裝備一事來持續
    激怒被告，告訴人於九十八年偵字第一一三一六號案件中自
    承於非營業時間至內湖運動中心拿取被告之攀岩裝備，而且
    同時對被告提出公然侮辱、恐嚇、傷害、毀損等諸多告訴，
    足見告訴人興訟濫訴等云云。
四、經查：
（一）按「我國刑事訴訟法係採自由心證主義而不採法定證據主
      義。關於醫師驗傷之診斷證明書，並不以公立醫院及法院
      指定之醫院所出具者為限，即私立醫院或私立診所所出具
      之診斷證明書，經審判庭踐行合法調查證據程序之後，亦
      未嘗不可採為認定被告犯罪之證據。」（詳最高法院七十
      六年度台上字第二二０一號判決意旨）。查告訴人乙○○
      所提之三軍總醫院附設民眾診療服務處所出具之診斷證明
      書，係公立醫院所出具公文書，依前述說明，自可採為認
      定被告甲○○犯罪之依據，況依前述診斷證明書所載，告
      訴人乙○○係於九十八年四月二十一日中午十二時五十二
      分許至同日下午十三時十七分許，前往該醫院急診後由醫
      師開立，核與告訴人乙○○指訴遭被告甲○○傷害之時間
      即九十八年四月二十一日上午十一時三十分許，二者之時
      間相近，自可作為認定被告甲○○犯罪之證明，又本件既
      有上開三軍總醫院附設民眾診療服務處診斷證明書為證，
      核與告訴人乙○○及目擊證人梁倍倫所述情節相符，已足
      證明被告甲○○前揭傷害犯行，故被告甲○○以：該「診
      療服務處」為醫院何醫療單位？有無專責醫師診斷？其診
      療經過有無拍照存證？而否認上述診斷證明書之證明力尚
      屬無據。
（二）次按「查刑法規定正當防衛之要件，必對於現在之不正侵
      害，始能成立，若侵害已過去，或預料有侵害而侵害尚屬
      未來，則其加害行為，自無正當防衛之可言。」（詳最高
      法院十九年上字第一一七四號判例意旨、八十四年度台上
      字第六一三八號判決意旨）。查本件告訴人乙○○於案發
      當時，係在臺北市○○區○○街十二號「內湖運動中心」
      一樓室外攀岩場地，由於被告甲○○對告訴人乙○○持續
      以言語大喊「小偷」數次，告訴人乙○○始會持攝影機預
      備攝影存證而尚未進行攝影即遭被告甲○○阻擋等情，此
      據告訴人乙○○證述在卷（詳偵字卷第十六頁警詢筆錄、
      同卷第三八頁偵訊筆錄），足證當時告訴人乙○○尚未對
      被告甲○○進行攝影，被告甲○○即率先出手推擋告訴人
      乙○○，造成告訴人乙○○受有傷害，故被告甲○○係預
      料有侵害而侵害尚屬未來，揆諸前揭最高法院判例及判決
      意旨，自無正當防衛可言，故被告甲○○前揭上訴理由亦
      屬無據。
（三）再按「告訴人、證人之陳述有部分前後不符，或相互間有
      所歧異時，究竟何者為可採，法院仍得本其自由心證予以
      斟酌，非謂一有不符或矛盾，即應認其全部均為不可採信
      ；尤其關於行為動機、手段及結果等之細節方面，告訴人
      之指陳，難免故予誇大，證人之證言，有時亦有予渲染之
      可能；然其基本事實之陳述，若果與真實性無礙時，則仍
      非不得予以採信。」（詳最高法院七十四年台上字第一五
      九九號判例意旨）。查告訴人乙○○第一次及第二次警詢
      筆錄所言，於細節部分縱有不一，然告訴人乙○○基本事
      實之陳述，均係被告甲○○以手推擋告訴人乙○○手持之
      攝影機，並與告訴人乙○○發生推擠、拉扯而造成右手腕
      挫傷之傷害，揆諸前揭判例說明，仍非不得予以採信，是
      被告甲○○前述上訴亦乏理由。
（四）本件原審於量刑時已詳述：告訴人乙○○之傷勢甚為輕微
      （詳原判決第四頁），因而僅量處被告甲○○罰金新臺幣
      一萬元，參酌卷附告訴人乙○○所提三軍總醫院附設民眾
      診療服務處診斷證明書記載「右手腕挫傷」，告訴人乙○
      ○於九十八年四月二十一日受傷後，復於九十八年五月一
      日及五月二十二日進行攀岩，並非不可能，被告甲○○以
      此作為上訴，亦乏具體理由。
（五）另被告甲○○以與本案不同時日之九十七年九月十七日與
      告訴人乙○○間之糾紛為由，提起上訴，惟上開案件與本
      案被告甲○○被訴傷害案件，二者之發生時間已相差七個
      月，實難認他案與被告甲○○本案被訴傷害二者之間有何
      關連性。
    綜上所述，本件被告甲○○上訴並未依據卷內既有訴訟資料
    或提出新事證，指摘或表明第一審判決有何採證認事、用法
    或量刑等足以影響判決本旨之不當或違法，而構成應予撤銷
    之具體理由。是其上訴並未以書狀敘述具體理由，揆諸上開
    規定，自屬不合法律上之程式，爰不經言詞辯論，將被告之
    上訴駁回。
據上論斷，應依刑事訴訟法第三百六十七條前段、第三百七十二
條，判決如主文。
中    華    民    國    99    年    8     月    9     日
                  刑事第十八庭審判長法  官  吳鴻章
                                    法  官  周政達
                                    法  官  曾淑華
以上正本證明與原本無異。
不得上訴。
                                    書記官  王增華
中    華    民    國    99    年    8     月    9     日

司法院資訊處製作；財團法人民間司法改革基金會備份。
